高雄高等行政法院簡易判決                      九十一年度簡字第一一六號
    原      告  趙壹營造工程股份有限公司
    代  表  人  甲○○
    被      告  高雄市政府環境保護局
    代  表  人  乙○○  局長
    訴訟代理人  丙○○
右當事人間因空氣污染防制法事件，原告不服高雄市政府九十年九月二十八日高市府
訴三字第三八八六二號訴願決定，提起行政訴訟，本院判決如左：
    主  文
原告之訴駁回。
訴訟費用由原告負擔。
    事實及理由
一、緣原告承作高雄市新光國民小學（下稱新光國小）校舍營建工程施工作業，被告
    稽查人員於民國（下同）九十年五月十七日十時十八分許至該工地稽查時，發現
    工地現場因無適當防制措施，致車輛往來引起塵土飛揚，造成空氣污染，除拍照
    存證外，並依空氣污染防制法告發，科處原告罰鍰新台幣（以下同）十萬元。原
    告不服，提起訴願，遭訴願決定駁回，遂向本院提起行政訴訟。
二、按「在各級防制區內不得有下列行為．．．二、營造建築物、舖設道路、運送工
    程材料、廢棄物或其他工事而無適當防制措施，致引起塵土飛揚或污染空氣。」
    、「違反第二十九條第一項各款情形之一者，處新台幣五千元以上十萬元以下罰
    鍰；其違反者為工商廠、場處新台幣十萬以上一百萬元以下罰款。」分別為空氣
    污染防制法第二十九條第一項第二款及第五十四條第一項所明定。
三、原告起訴主張略謂：本件新光國小校舍工程，固係由原告承攬，惟本件違法案件
    之肇因，係因上揭工程中地下室開挖，運送廢棄土方時，其施工車輛之來往，因
    無適當防衛設施，致空氣污染，而地下室開挖廢棄土之運送，原告早已將此部分
    轉承攬與訴外人張參利，是本件縱有上述違法情事，亦係下游包商張參利所引起
    之污染，應與原告無關云云。被告則辯以：原告承包上述校舍營建工程，在施工
    期間因無適當防制措施，致使施工路段塵土飛揚，經被告稽查人員現場拍照存證
    ，違規行為明確，另原告為系爭興建工程之總承包廠商，關於工程工地環境衛生
    之管理，應負維護及防制污染之責任，其雖已將該工地之部分工程委由他人施作
    ，依原告與張參利所簽訂之工程契約書內容，其中第十一條約定：「１、甲方（
    原告）得選派監工人員代行監督乙方（張參利）有關工程之施工。２、甲方監工
    人員依據本工程契約所定範圍執行下列任務。．．．（３）工程圖樣及施工說明
    書範圍指導施工並監督。」，由前述契約所定內容觀之，原告對於張參利有督導
    之權責，則原告自不得藉口部分工作已轉包，而主張免除其對於是項工地空氣污
    染防制所應負之維護責任等語。
四、經查被告稽查人員於九十年五月十七日十時十八分至新光國小進行稽查時，發現
    原告承作之工程工地因無適當防制措施，致車輛往來引起塵土飛揚，造成空氣污
    染，乃會同新光國小籌備處主任劉麗美、建築師事務所監工許恆綜及監工方新識
    作成稽查紀錄等情，此為兩造所不爭執，並有稽查紀錄表及現場攝得之照片附於
    原處分卷可稽，上揭事實足堪認定。
五、原告雖主張：上述違規之事實乃係地下室開挖土方工程，由承包商張參利向渠承
    攬，係屬承包商個人行為，應處罰違規人張參利云云。然查，依原告與張參利所
    簽訂之工程契約書，其第十一條約定：「１、甲方（原告）得選派監工人員代行
    監督乙方（張參利先生）有關工程之施工。２、甲方監工人員依據本工程契約所
    定範圍執行下列任務。．．．．．．（３）工程圖樣及施工說明書範圍指導施工
    並監督。」，此有該工程契約書附卷可憑，由前述契約所定內容觀之，原告對於
    張參利所承包之部分之工程施工確有指導及監督之權責甚明，則原告自不得藉口
    該部分之工程已轉包而主張免除其對於是項工程造成工地空氣污染所應負之維護
    責任。是原告前揭主張，於法洵屬無據。
六、縱上所述，被告所為科處罰鍰之處分，核無錯誤，訴願決定予以維持，亦無不合
    。本件原告之訴為無理由，應予駁回，並不經言詞辯論為之。
據上論結，本件原告之訴為無理由，依行政訴訟法第二百三十三條第一項、第二百三
十六條、第一百九十五條第一項後段、第九十八條第三項前段，判決如主文。
中      華      民      國    九十一    年      五      月      十四    日
                              高雄高等行政法院第二庭
                                          法      官  林勇奮
右為正本係照原本作成。
如不服本判決，應於送達後二十日內，向本院提出上訴狀並表明上訴理由，如於本判
決宣示後送達前提起上訴者，應於判決送達後二十日內補提上訴理由書（須按他造當
事人人數附繕本）。提起上訴應預繳送達用雙掛號郵票七份（每份三十四元）。
中      華      民      國    九十一    年      五      月      十四    日
                                           法院書記官  黃玉幸
附註：
行政訴訟法第二百三十五條（第一項、第二項）：
對於適用簡易程序之裁判提起上訴或抗告，須經最高行政法院之許可。
前項許可，以訴訟事件所涉及之法律見解具有原則性者為限。
